臺灣高等法院高雄分院刑事判決　　　　　　　　九十一年度上更(二)字第三二五號
　　上　訴　人　台灣高雄地方法院檢察署檢察官
　　被　　　告　甲○○
　　指定辯護人　本院公設辯護人　李佩娟
右上訴人因被告違反毒品危害防制條例案件，不服臺灣高雄地方法院九十年度訴字第
一三○八號中華民國九十年十一月十九日第一審判決（起訴案號：臺灣高雄地方法院
檢察署八十九年度偵緝字第一一九一號），提起上訴，經判決後，由最高法院第二次
發回更審，本院判決如左：
     主  文
原判決撤銷。
甲○○持有第一級毒品，累犯，處有期徒刑捌月；又販賣第二級毒品，累犯，處有期
徒刑柒年陸月，第二級毒品安非他命貳拾包（驗後毛重七六．四五公克）沒收銷燬，
電子磅秤壹台、夾鏈袋壹批，均沒收；販賣毒品所得新台幣壹萬伍仟元沒收，如全部
或一部不能沒收時，以其財產抵償之。應執行有期徒刑捌年，第二級毒品安非他命貳
拾包（驗後毛重七六．四五公克）沒收銷燬；電子磅秤壹台、夾鏈袋壹批，均沒收；
販賣毒品所得新台幣壹萬伍仟元沒收，如全部或一部不能沒收時，以其財產抵償之。
     事  實
一、甲○○曾於民國八十一年間，因犯肅清煙毒條例罪，分別經本院判處有期徒刑三
    年及有期徒刑三年八月確定，上開二案接續執行，於八十七年十二月十八日執行
    完畢，仍不知悔改；復意圖營利，於八十八年十月二十二日凌晨一點許，在高雄
    縣美濃鎮高雄客運美濃站前以一萬五千元之代價，販賣第二級毒品安非他命十九
    公克於楊檻施用。又另行起意，於不詳時、地向不詳年籍者購買第一級毒品海洛
    因六小包，而持有放置於其高雄縣美濃鎮○○路二十之三號二樓（起訴書誤載為
    另一處仍屬其所有，二戶相通連之高雄縣美濃鎮○○路八號住所內）住處臥室置
    物櫃之抽屜夾層內。嗣於八十八年十月廿二日上午二時許，楊檻在台南市○○區
    ○○路一段二八八巷四二號前為警查獲施用第二級毒品安非他命，經楊檻之供述
    ，循線至高雄縣美濃鎮○○路二十之三號二樓甲○○住處搜得其持有之第一級毒
    品海洛因六包（驗後淨重五．四三公克，業經原審法院於八十九年三月卅一日以
    八十九年度聲字第七七一號裁定沒收銷燬，並經檢察官執行銷燬）、第二級毒品
    二十包（驗後毛重七六．四五公克），及其所有供分裝毒品犯罪所用之電子磅秤
    一台及夾鏈袋一批予以扣押。
二、案經高雄港務警察所移送臺灣高雄地方法院檢察署檢察官偵查起訴。
      理  由
一、訊據上訴人即被告甲○○矢口否認有前述犯行，辯稱：我剛於八十八年十月二日
    戒治出來，並無在高雄縣美濃鎮高雄客運美濃站販賣安非他命給楊檻，且僅居住
    於上述房屋一天，查獲時房子裡已有灰塵，久未打掃，平常有綽號「黑狗」之不
    詳姓名男子及已車禍死亡之陳德光常出入該屋，被查獲之毒品非我所有，並無販
    賣或持有毒品情事云云。惟查：
（一）被告甲○○如何販賣安非他命給楊檻之事實，業據證人楊檻於警訊時證稱：「
      （被查獲之安非他命是何人所有？來源如何？）是薛明文託我買的，是我於今
      （二十一）日將近一點時，與薛明文及楊志宗開ＹＷ－○八九○號小貨車至高
      雄縣美濃鎮向我朋友「甲○○」購買，我以新台幣一萬五千元購買十九公克安
      非他命，交易地點為高雄縣美濃鎮高雄客運美濃站前‧‧」、「我直接向甲○
      ○購買安非他命，沒有其他人到場，購買安非他命的一萬五千元是薛明文給我
      的」、「我只於今（二十一）日將近一點時向甲○○購買十九公克安非他命，
      價值一萬五千元」等語（見警訊卷第二頁），甚為詳盡，核與證人薛明文於警
      訊時所證稱：「（安非他命來源為何？）是我以新台幣一萬八千元之代價，與
      楊檻、楊志宗二人，於今（二十一）日凌晨一點左右一同前往高雄縣美濃鎮高
      雄客運美濃站前，由楊檻向他朋友購買的，但我只支付一萬五千元，尚差三千
      元尚未付清」等語（見警訊卷第五頁），大致相符，且警方係於八十八年十月
      廿二日上午二時許，在台南市○○區○○路一段二八八巷四二號前查獲楊檻後
      ，即經楊檻之供述，循線至高雄縣美濃鎮○○路二十之三號二樓被告甲○○住
      處搜得後述之第二級毒品二十包（驗後毛重七六．四五公克），被告甲○○於
      本院調查時亦不否認與證人楊檻相識，顯見證人楊檻前述證述非虛，堪以採信
      ；至證人楊檻於偵查中翻異前供，改稱：八十八年十月二十二日的安非他命是
      向一位叫西瓜的人買的，不是向甲○○買，我不認識甲○○云云（見八十九年
      度偵緝字第一一九一號偵查卷第五十八頁），與前述被告甲○○所供二人係舊
      識等情不符，顯係事後迴護被告甲○○之詞，自難輕信。
（二）扣案之海洛因粉末及安非他命晶體，係在被告之高雄縣美濃鎮○○路二十之三
      號二樓臥室置物櫃之抽屜夾層內查獲等情，有照片多幀在卷可稽；時被告之妻
      洪麗琴在警察執行搜索時亦在場，被告亦供承高雄縣美濃鎮○○路二十之三號
      二樓係其臥室；而警卷內所附查獲地點之房屋照片（見警訊卷第十一頁），亦
      顯示「高雄縣美濃鎮○○路二十之三號」之「門牌」，該照片下方註明欄雖記
      載「高雄縣美濃鎮○○路八號」等字，此乃係由於「高雄縣美濃鎮○○路二十
      之三號」及「高雄縣美濃鎮○○路八號」二房屋，均屬被告甲○○所有，其二
      址之後方相連接且相通，已據被告甲○○於本院前審調查時供明，並當庭繪製
      現場略圖在卷足考（見本院上更一卷九十一年六月二十七日訊問筆錄）；顯見
      警訊筆錄及偵審中之筆錄，雖誤記係在「高雄縣美濃鎮○○路八號」處查獲，
      係屬誤會；另檢察官之搜索票其初亦載「高雄縣美濃鎮○○路八號」顯係由此
      進入，而抵達與此相連之其所有高雄縣美濃鎮○○路二十之三號二樓臥室，終
      於搜扣毒品及相關證物，有搜索票、執行搜索報告、搜索扣押證明筆錄可證，
      其搜索程序並無不合法。被告甲○○對警方於前述時、地查獲扣案之海洛因粉
      末及安非他命晶體之事實，並不否認，而上述住所除被告夫妻外，別無他人進
      出使用等情，亦據證人即被告之母陳鍾妊娣於原審結證在卷（見原審卷第五一
      頁），被告雖辯以其母患老年癡呆症云云，但其母上開陳述，與被告之妻當警
      方搜索時，係在該住處居住之情，核屬相符，況徵諸該查獲處之照片，埔設地
      氈，備有床舖，置物櫃上尚有日常用品及當日之食品便當及湯盒（免洗餐具）
      與餐具（瓷器等）；又照片顯示，室內整齊，一塵不染，已足徵其出獄後，係
      與其家屬居住於該處所無訛，被告甲○○所辯其久不居住，有外人出入，可能
      門鎖遭破壞云云，殊無足採。
（三）又證人即高雄港務警察所小隊長王智豐於偵查中結證稱：「八十八年十月二十
      二日持搜索票至甲○○上開處所執行搜索，當時屋內二樓有甲○○之妻洪麗琴
      及其小孩在上開房間內，該屋二樓內房間乾淨，擺設整齊，並有小孩之奶瓶，
      前有寢室，後有廚房，空間狹小，顯非供聚友聊天泡茶之聚會場所，且於搜索
      中經該小孩之指引尋獲藏放於置物櫃中夾層內之上開毒品、磅秤及夾鏈袋等物
      等語（見八十九年偵緝字第一一九一號偵查卷第七十二頁至第七十三頁），而
      證人即被告甲○○之妻洪麗琴於八十八年十月二十二日查獲時之警訊亦證稱：
      警方人員所查獲之毒品應該是我先生甲○○的，他目前正在找工作，還沒找到
      工作以前，先幫忙在家照顧小孩，他在上午九時許駕駛自小客車出去等語（見
      八十九年度偵字第一三八０號偵卷第十四頁），參酌查獲時之照片顯示，毒品
      藏置於抽屜底層之夾層內，顯係居住者為掩飾犯行，蓄意藏放於常人所不易見
      之夾層內，該處既供被告居住之臥房，且房屋乾淨，並有家用品及小孩用具，
      則證人洪麗琴前述所證稱警方人員所查獲之毒品應該是甲○○的等情，應堪採
      信；至證人洪麗琴嗣後於偵查中改稱：不知上開毒品係何人所有，該屋很久無
      人居住云云（見八十九年偵緝字第一一九一號偵查卷偵查卷第六十八頁），核
      與前述論證不符，自難輕信。
（四）又第二級毒品罪安非他命乃價昂物稀之毒品，政府懸為禁令，嚴加查緝，並明
      定涉有販賣之重刑罰責，非但一般國民所週知，更為染有施用毒品者所熟稔；
      參以被告自承染有吸毒惡習，在沒有其他金錢資助下，欲購買安非他命供己長
      期施用，已有困難，遑論有餘力無償提供安非他命予楊檻施用，是被告係以營
      利之目的販入安非他命，再賺取差價出售與楊檻，牟利供為自己施用毒品之資
      金來源，足堪認定。
（五）此外復有海洛因六包、安非他命廿包、電子磅秤一台及夾鏈袋一批扣案可資佐
      證，而前述扣案之海洛因六包及安非他命廿包，分別送法務部調查局及高雄醫
      學大學附設中和紀念醫院檢驗結果，確係海洛因及安非他命成份無訛，有該局
      八十八年十一月卅日（八八）陸字第八八一七六六九八號鑑定通知書及該院八
      十九年一月廿五日編號Ｐ0000000號檢驗報告單附於台灣高雄地方法院
      檢察署八十八年度偵字第二六一二五號被告洪麗琴違反毒品危害防制條例偵查
      卷第四頁、第二十一頁附卷可稽，事證明確，被告販賣第二級毒品安非他命及
      持有第一級毒品海洛因之犯行，堪以認定。
二、核被告甲○○持有第一級毒品海洛因之行為，係犯毒品危害防制條例第十一條第
    一項持有第一級毒品罪，又販賣第二級毒品安非他命與楊檻之行為，係犯同法第
    四條第二項販賣第二級毒品罪。被告持有第二級毒品安非他命之低度行為已為販
    賣之高度行為所吸收，不另論以持有第二級毒品罪，公訴人起訴書以毒品危害防
    治條例第五條第一項、第二項之意圖販賣第一級及第二級毒品罪嫌起訴，尚有未
    洽，惟其基本事實既屬同一，本院自得予以審理並變更起訴法條。又被告所犯持
    有第一級毒品及販賣第二級毒品二罪之間，犯意各別，行為互殊，應分論罪併罰
    。又被告於八十一年間，曾犯肅清煙毒條例罪，分別經本院判處有期徒刑三年及
    有期徒刑三年八月確定，先後接續執行，於八十七年十二月十八日執行完畢之事
    實，有臺灣高雄地方法院檢察署刑案資料查註紀錄表及台灣高等法院被告全國前
    案紀錄表在卷可稽，其於執行完畢五年以內，再犯本件有期徒刑以上之本罪，為
    累犯，應依刑法第四十七條之規定加重其刑，惟因販賣第二級毒品部分之無期徒
    刑依法不得加重，爰僅就有期徒刑及罰金部分加重之。
三、原審未為詳察，遽為被告甲○○無罪之諭知，尚有未合，公訴人上訴意旨，執此
    指摘原判決不當，為有理由，應由本院將原判決撤銷改判。審酌被告販賣第二級
    毒品之對象僅一人，所得不多，惟販賣安非他命將嚴重戕害他人健康，及其持有
    第一級毒品海洛因之數量等一切情狀，分別量處如主文第二項所示之刑，並定其
    應執行刑。扣案之安非他命二十包（驗後毛重七六．四五公克）係毒品，依毒品
    危害防制條例第十八條第一項規定宣告沒收銷燬之；另扣案之電子磅秤一台、夾
    鏈袋一批，係被告所有，且供其犯罪所用之物，應依同條例第十九條第一項規定
    宣告沒收。又被告販賣第二級毒品所得價金一萬五千元，亦應依同條例第十九條
    第一項規定沒收，如全部或一部不能沒收時，應以財產抵償之。另扣案之海洛因
    六包（驗後淨重五．四三公克），業經原審於八十九年三月卅一日以八十九年度
    聲字第七七一號裁定宣告沒收銷燬，並經執行在案，有該刑事裁定在卷可考，自
    無庸再予宣告沒收銷燬之必要。至於送驗耗費之安非他命部分，既已滅失不存在
    ，自無再宣告沒收銷燬之必要，併此明。
據上論斷，應依刑事訴訟法第三百六十九條第一項前段、第三百六十四條、第二百九
十九條第一項前段、第三百條，毒品危害防制條例第四條第二項、第十一條第一項、
第十八條第一項、第十九條第一項，刑法第十一條前段、第四十七條、第五十一條第
五款，判決如主文。
本案經檢察官陳國全到庭執行職務。
中    華    民    國      九十一      年      十二      月     十九   日
                              臺灣高等法院高雄分院刑事第七庭
                                  審判長法官  李春昌
                                        法官  莊飛宗
                        法官  黃憲文
右正本證明與原本無異。
販賣第二級毒品部分，如不服本判決應於收受本判決後十日內向本院提出上訴書狀，
其未述上訴理由者，並得於提起上訴後十日內向本院補提理由書狀（均須按他造當
事人之人數附繕本)「切勿逕送上級法院」。其餘不得上訴。
                                      書記官  黃英彥
中    華    民    國      九十一      年      十二      月     十九   日
附錄：本判決論罪科刑法條：
毒品危害防制條例
第四條第二項
製造、運輸、販賣第二級毒品者，處無期徒刑或七年以上有期徒刑，得併科新台幣七
百萬元以下罰金。
第十一條第一項
持有第一級毒品者，處三年以下有期徒刑、拘役或新台幣五萬元以下罰金。
